【裁判字號】    92,交上易,189
【裁判日期】    920718
【裁判案由】    過失傷害
【裁判全文】
臺灣高等法院刑事判決                          九十二年度交上易字第一八九號
    上  訴  人
    即  被  告  乙○○
    選任辯護人  辛  武律師
右上訴人因業務過失傷害案件，不服臺灣臺北地方法院九十二年度交易字第一八號，
中華民國九十二年四月八日第一審判決（起訴案號：臺灣臺北地方法院檢察署九十一
年度偵字第二○七四七號），提起上訴，本院判決如左：
    主  文
上訴駁回。
    事  實
一、乙○○受僱於三重汽車客運股份有限公司擔任營業大客車駕駛員，為從事駕駛業
    務之人，於民國九十一年四月十六日下午駕駛車牌號碼ＦＶ─四三一號營業大客
    車執行業務，沿臺北市○○路北往南外側車道行駛，於同日下午五時許行經該路
    與成都路設有燈光號誌之交岔路口時，應注意汽車行駛時，駕駛人應注意車前狀
    況並隨時採取必要之安全措施，且汽車行近行人穿越道前，應減速慢行，遇有行
    人穿越時，無論有無交通警察指揮或號誌指示，均應暫停讓行人先行通過，而依
    當時天候晴、日間有自然光線、路面柏油、乾燥、無缺陷、無障礙物、視距良好
    等情，並無不能注意情事，竟疏未注意適有行人甲○○、賴天宋遵守號誌指示在
    前開交岔路口西側之行人穿越道上由北往南行走，乙○○未暫停禮讓行人甲○○
    、賴天宋優先通過即貿然駕車右轉，而在該行人穿越道上撞及甲○○、賴天宋，
    致甲○○右腳踝受傷（甲○○未提出傷害告訴），賴天宋則受有創傷性腦出血之
    傷害，經接受開顱手術後，仍呈現左側肢體癱瘓、言語不清、認知功能受損、溝
    通上有顯著障礙之之重大難治傷害。
二、案經公訴人依職權指定代行告訴人丁○○訴由臺北市政府警察局萬華分局報請臺
    灣臺北地方法院檢察署檢察官偵查起訴。
    理  由
一、訊據被告乙○○對於右揭時地因駕車撞及被害人賴天宋，致被害人受有創傷性腦
    出血等情供承不諱，惟矢口否認有何過失犯行，辯稱：其右轉切入行人斑馬線之
    前，經檢視、確認並無行人行走於斑馬線上後，始以極慢之速度緩緩通過，實已
    業盡注意之能事，而係被害人縱行於行人斑馬線，未注意前方情況，致其駕車經
    過無從防範所撞及云云。惟查：
（一）上開事實，業據證人甲○○證述：當時與賴天宋等紅燈變成綠燈時才開始過馬
      路，詎遭一台公車撞到（見偵查卷第十六頁反面、原審卷第四三頁），二人是
      在斑馬線上好好地走，不是突然由路邊跑出來（見本院卷第三六至三七頁），
      徵諸道路交通事故調查報告表（見第二○七四七號偵查卷第二五頁）及現場照
      片（見第六五九三號偵查卷第五、八頁）所示，被害人之鞋子掉落及血跡位置
      均在斑馬線上，可見被害人確係行走於斑馬線上時遭被告駕車撞及，復有交通
      事故談話紀錄表、道路交通事故補充資料表（見第二○七四七號偵查卷第二十
      至二四頁）、臺北市政府警察局交通警察大隊交通事故肇事原因初步分析研判
      表、現場照片（見第六三九三號偵查卷第二至八頁）在卷可參。
（二）按汽車行駛時，駕駛人應注意車前狀況，並隨時採取必要之安全措施；汽車行
      近行人穿越道前，應減速慢行，遇有行人穿越時，無論有無交通警察指揮或號
      誌指示，均應暫停讓行人先行通過，道路交通安全規則第九十四條第三項、第
      一百零三條分別定有明文，被告為已考領駕照之職業駕駛人，有駕駛執照在卷
      可憑（見第二○七四七號偵查卷第三十頁），自不得諉為不知。而依道路交通
      事故調查報告表所載，事發當時天候晴、日間有自然光線、路面柏油、乾燥、
      無缺陷、無障礙物、視距良好，並無不能注意之情事。被告雖辯稱其已於轉彎
      前檢視確認並無行人經過，已盡注意之能事云云，惟被告於原審已坦承事發前
      駕車在肇事路口停等紅燈，俟燈號變換為綠燈後，為避免與右方之直行機車發
      生擦撞，故於右轉時注意該等機車動態等情（見原審卷第四一頁），顯然於右
      轉過程中，僅注意右方直行機車動態，而疏未注意肇事路口西側行人穿越道上
      有無行人通行。被告雖另稱起步右轉前曾確認肇事路口西側之行人穿越道上並
      無行人行走云云，然該行人穿越道上行人之管制燈號與被告車行方向之管制燈
      號相同，亦即當被告車行方向為綠燈可以右轉時，行人亦為綠燈可以通行，被
      告供述其駕駛公車，相同路線一天要跑八趟（見原審卷第四一頁），對此豈能
      不知？且肇事地點為西門町商圈，往來人潮眾多、頻繁，被告在肇事路口駕車
      綠燈右轉，當能預期行人穿越道上有行人見綠燈直行穿越道路，卻疏未注意行
      人動態，禮讓行人優先通行終致肇事，對本件事故自有過失。被告另稱當時車
      上乘客丙○○目睹轉彎前斑馬線上確無行人經過，並將上情告知案發後至現場
      處理之警員吳坤煜、魏道明云云，請求傳訊丙○○及吳坤煜、魏道明到庭作證
      。然車上乘客是否看到被害人在斑馬線上行走，無關於被告疏未注意上開情狀
      之認定，而警員吳坤煜、魏道明，既係事後聽聞丙○○所述，並未在場見聞車
      禍如何發生情形，即使到庭作證亦不過陳述傳聞而已，均無訊問之必要。
（三）被害人因本件車禍受有創傷性腦出血之傷害，經接受開顱手術後，仍呈現左側
      肢體癱瘓、言語不清、認知功能受損、溝通上有顯著障礙，其左側上、下肢及
      語言能力受有嚴重損害，應認已達於刑法第十條第四項第六款「其他於身體或
      健康，有重大不治或難治之傷害」之重傷害要件，亦有臺北縣立三重醫院出具
      之診斷證明書（見第二○七四七號偵查卷第三八頁、第二三六七號偵查卷第四
      頁）及該院以九十二年一月二十一日北縣重醫歷字第○九二○○○○二八三號
      函附病歷摘要表（見原審卷第九至十頁）在卷可稽。被告之過失行為，與被害
      人所受傷害間，具相當因果關係。本件事證明確，被告犯行堪以認定。
二、被告為營業大客車駕駛員，為從事駕駛業務之人，因駕駛過失肇事致被害人受重
    傷，係犯刑法第二百八十四條第二項後段之業務過失致重傷害罪。被告駕車行經
    行人穿越道不依規定讓行人優先通行，因而致被害人受傷，應依道路交通管理處
    罰條例第八十六條第一項規定加重其刑。
三、原審本同上見解，認被告所犯罪證明確，適用刑法第二百八十四條第二項後段、
    第四十一條第一項、道路交通管理處罰條例第八十六條第一項、罰金罰鍰提高標
    準條例第一條前段、第二條之規定，並審酌被告駕駛態度輕忽、被害人因此事故
    受有終生難以回復之重大傷害及被告犯後態度、迄未與被害人達成賠償事宜等一
    切情狀，量處有期徒刑六月，並諭知易科罰金之折算標準。核其認事用法均無不
    合，量刑亦屬妥適。被告上訴，否認過失犯行，為無理由，應予駁回。
據上論斷，應依刑事訴訟法第三百六十八條，判決如主文。
本案經檢察官郭弘佑到庭執行職務。
中      華      民      國    九十二    年      七      月     十八     日
                              臺灣高等法院交通法庭
                                  審判長法  官  楊  照  男
                                        法  官  陳  炳  彰
                                        法  官  王  詠  寰
右正本證明與原本無異。
不得上訴。
                                        書記官  駱  麗  君
中      華      民      國    九十二    年      七      月     十八     日
附錄本案論罪科刑法條
刑法第二百八十四條
因過失傷害人者，處六月以下有期徒刑、拘役或五百元以下罰金，致重傷者，處一年
以下有期徒刑、拘役或五百元以下罰金。
從事業務之人，因業務上之過失傷害人者，處一年以下有期徒刑、拘役或一千元以下
罰金，致重傷者，處三年以下有期徒刑、拘役或二千元以下罰金。


司法院資訊處製作；財團法人民間司法改革基金會備份。
